臺灣屏東地方法院民事判決　　　　　 94年度保險簡上字第1號
上　訴　人　丙○○
上　訴　人　乙○○
上二人共同
訴訟代理人　戊○○
被上訴人　　新光產物保險股份有限公司屏東分公司
法定代理人　丁○○
訴訟代理人　甲○○
上列當事人間請求給付喪葬費事件，上訴人對於中華民國93年11
月4 日本院屏東簡易庭93年度屏保險簡字第3 號第一審判決提起
上訴，本院於民國94年6月8日言詞辯論終結，判決如下：
    主  文
上訴駁回。
第二審訴訟費用由上訴人負擔。
    事實及理由
一、上訴人起訴主張：訴外人林竣志於民國93年2 月2 日下午18
    時10分許，駕駛由被上訴人承保之車牌號碼ＰＪＯ─672 號
    重型機車（下稱系爭機車），行經屏東縣萬巒鄉○○村○○
    路前，適訴外人林順松（已死亡）徒步同方向在前方靠右邊
    行走，突遭林竣志駕駛之系爭機車自後方撞擊，造成林順松
    受有顱內骨骨折、合併腦內出血而傷重不治死亡。林順松為
    上訴人之舅舅，未育有子女，因此上訴人為林順松分別支出
    新台幣（下同）31萬、21萬元之喪葬費用，扣除林竣志給付
    之13萬元後，尚有損害，爰依無因管理之規定，代位被害人
    提起本件訴訟。於原審聲明：被上訴人應分別給付上訴人丙
    ○○145,000 元、乙○○245,000 元，及均自93年7 月3 日
    起至清償日止，按週年利率5 ％計算之利息。
二、被上訴人則以：被上訴人已於93年2 月9 日和林竣志達成協
    議書，同意以25萬元賠償上訴人所受損害。林竣志另於93年
    4 月19日於法院與上訴人就給付殯葬費成立和解，給付上訴
    人13萬元之和解金，原告實際獲得之賠償金額共計38萬元，
    並無受有損害等語置辯。於原審聲明：上訴人之訴駁回；如
    受不利判決，願供擔保請准宣告免為假執行。
三、原審為上訴人敗訴之判決，上訴人不服提起上訴，於本院聲
    明：(一)原判決廢棄。(二)被上訴人應分別給付上訴人丙○○14
    5,000 元、乙○○245,000 元，及均自93年7 月3 日起至清
    償日止，按週年利率5 ％計算之利息。被上訴人則請求駁回
    上訴。
四、不爭執事項：
  (一)林竣志於93年2 月2 日下午18時10分許，騎乘系爭機車自後
    撞擊前方同向行走之林順松，造成林順松受有顱內骨骨折、
    合併腦內出血，傷重不治死亡。
  (二)上訴人與林竣志於93年2 月9 日成立和解，並簽立協議書一
    份，其內容為：「立協議書人：林竣志（以下簡稱甲方）；
    邱運榮、乙○○、丙○○、邱能英（以下簡稱乙方）‧‧一
    、甲方給付乙方25萬元，做為乙方之醫療費用及精神慰問金
    （不包括機車強制險部分）。二、機車強制險部分由甲方向
    保險公司請款後，將請求之金額（以保險公司核定數額為準
    ）全數交付乙方，乙方應偕同甲方辦理。三、日後乙方繼承
    人或家屬不得再以任何理由向甲方請求任何費用或賠償，乙
    方並不得再提起民、刑事訴訟」等語。
  (三)上訴人以本院93年度訴字第158 號起訴請求林峻志給付殯葬
    費52萬元，嗣於93年4 月19日於法院成立和解，和解筆錄內
    容為：「一、林峻志願於93年4 月27日前給付上訴人13萬元
    。二、上訴人對於林峻志之其餘民事請求權均拋棄」等情。
  (四)上訴人已收受上開和解金額合計38萬元。
五、本件兩造爭點即為上訴人有無適法無因管理之必要費用請求
    權？得否代位被害人林順松請求？經查：
  (一)按管理事務利於本人，並不違反本人明示或可得推知之意思
    者，管理人為本人支出必要或有益之費用，或負擔債務，或
    受損害時，得請求本人償還其費用及自支出時起之利息，或
    清償其所負擔之債務，或賠償其損害，民法第176 條第1 項
    固定有明文，惟上開條文所指之本人，必須於管理人支出費
    用時尚有法律上人格存在，此乃事理之然。本件被害人林順
    松於車禍當日即已死亡，業如前述，其法律上人格已消滅，
    自非無因管理之本人，上訴人主張依據無因管理之規定，代
    位林順松請求殯葬費，自屬無據。
  (二)次按不法侵害他人致死者，對於支出醫療及增加生活上需要
    之費用或殯葬費之人，亦應負損害賠償責任；又稱和解者，
    謂當事人約定，互相讓步，以終止爭執或防止爭執發生之契
    約；和解有使當事人所拋棄之權利消滅及使當事人取得和解
    契約所訂明權利之效力，民法第192 條第1 項、第736 條、
    第737 條分別定有明文。查上訴人已與加害人林峻志成立二
    次和解，並均表明不再向林峻志請求任何費用，業如上述，
    此部分當然包括喪葬費亦不得再向林竣志請求給付，上訴人
    既於前揭和解時已拋棄請求喪葬費用之權利，故上訴人關於
    本件之殯葬費請求權業已消滅，自難再向被上訴人請求給付
    喪葬費用，其上開主張，誠屬無據。
六、綜上所述，上訴人依據無因管理之規定，代位被害人林順松
    向被上訴人起訴請求殯葬費，非法之所許，原審未就無因管
    理部分說明，雖有未當，惟原審駁回原告之訴，結論初無二
    致，上訴人猶執陳詞指摘原審判決，為無理由，應予駁回。
七、據上論結，本件上訴為無理由，依民事訴訟法第436條之1第
    3項、第449條第2項、第78條、第85條第1項前段，判決如主
    文。
中　　華　　民　　國　　94　　年　　6 　　月　　22　　日
                  民事第一庭    審判長法　官　羅心芳
                                      法　官　林雅莉
                                      法　官　翁世容
右正本證明與原本無異。
本判決不得上訴。
                                      書記官  溫訓暖
中　　華　　民　　國　　94　　年　　6 　　月　　22　　日
